最高法院刑事判決                              八十八年度台上字第五九四九號
    上  訴  人  翎豪企業有限公司
    代  表  人  楊秀枝
    上  訴  人  甲○○
右上訴人等因違反野生動物保育法案件，不服台灣高等法院高雄分院中華民國八十八
年七月十五日第二審判決（八十八年度上訴字第七二一號，起訴案號：台灣高雄地方
法院檢察署八十七年度偵字第二五八九七、二七一五三號），提起上訴，本院判決如
左：
    主  文
上訴駁回。
    理  由
一、甲○○部分：
按刑事訴訟法第三百七十七條規定，上訴於第三審法院，非以判決違背法令為理由，
不得為之。是提起第三審上訴，應以原判決違背法令為理由，係屬法定要件。如果上
訴理由狀並未依據卷內訴訟資料，具體指摘原判決不適用何種法則或如何適用不當，
或所指摘原判決違法情事，顯與法律規定得為第三審上訴理由之違法情形，不相適合
時，均應認其上訴為違背法律上之程式，予以駁回。本件原判決綜合調查證據之結果
，認上訴人甲○○違反野生動物保育法第二十四條第一項未經中央主管機關之同意，
不得輸入保育類野生動物之活體之規定，應依同法第四十條第一項第一款之規定處罰
。因認第一審判決論上訴人以上開罪名，處有期徒刑拾月，併予宣告緩刑肆年，為無
不合，予以維持，駁回上訴人在第二審之上訴，已詳敘認定犯罪事實之依據及憑以認
定之理由，並對上訴人否認犯罪之辯詞，如何不足採信，均已依據卷內資料予以指駁
及說明，從形式上觀察，原判決並無違背法令情形。上訴意旨仍謂此次未經中央主管
機關同意，輸入保育類野生動物之活體，純係印尼暴動致出口商裝箱錯誤，其等並無
犯罪之故意，指摘原判決認定事實殊有未當等語，係就原判決已詳為論斷與說明之事
項，再為事實上之爭執，殊非適法之第三審上訴理由。又刑事訴訟法第三百七十九條
第十款所謂應於審判期日調查之證據，必須該證據確與待證事實有重要關係，就其案
情委有調查之必要者而言。法院本獨立審判之精神，自得依其自由心證認定事實、取
捨證據，不受他判決之拘束。是原判決就上訴人聲請調查寶鳥健貿易有限公司疑似未
經中央主管機關同意，進口保育類鳥之相關資料，未為調查，不能任指為違法。此外
，上訴人徒憑己意，對原審職權之適法行使及原判決理由已詳為論斷之事項，再事爭
辯，顯與法定上訴第三審之形式要件不符，其上訴違背法律上之程式，應予駁回。至
野生動物保育法第四十四條之規定，除處罰行為人外，尚處罰法人，其立法理由係為
有效保育野生動物，而參照其他立法例，對違反該法之行為人之僱用人，亦科以罰金
（參野生動物保育法修正草案條文對照表），並無違反比例原則及一罪兩罰之問題，
附為敘明。
二、翎豪企業有限公司部分：
按刑事訴訟法第三百七十六條所列各罪之案件，經第二審判決者，不得上訴於第三審
法院，觀諸該法條之規定自明。上訴人翎豪企業有限公司被訴其實際負責人甲○○違
反野生動物保育法第二十四條第一項未經中央主管機關同意，不得輸入保育類野生動
物之活體之規定，原判決係維持第一審依野生動物保育法第四十四條規定論處罪刑之
判決。查該罪名係屬刑事訴訟法第三百七十六條第一款之案件，既經第二審判決，自
不得上訴於第三審法院，上訴人竟就此部分復提起上訴，顯為法所不許，亦應予駁回
。本件係從程序上駁回上訴，上訴人請求諭知緩刑，無從審酌，併予敘明。
據上論結，應依刑事訴訟法第三百九十五條前段，判決如主文。
中      華      民      國    八十八    年      十      月    二十一    日
                              最高法院刑事第七庭
                                  審判長法官  謝  家  鶴
                                        法官  洪  文  章
                                        法官  花  滿  堂
                                        法官  陳  世  淙
                                        法官  洪  佳  濱
      右正本證明與原本無異
                                              書  記  官
中      華      民      國    八十八    年     十一     月      八      日
